臺灣臺北地方法院民事裁定　　　　　 99年度事聲字第10089號
異　議　人　謝諒獲即謝謝國際聯合律師事務所
相　對　人　胡欣怡
上列當事人間返回提存物事件，異議人對於本院司法事務官於中
華民國99年8 月24日所為99年度司聲字第308 號裁定提起異議，
本院裁定如下：
    主  文
原裁定關於准予返還相對人於本院九十三年度存字第四０七一號
提存事件所提存之擔保金新臺幣萬元部分之裁判廢棄。
上開廢棄部分，相對人之聲請駁回。
    理  由
一、按當事人對於司法事務官處理事件所為之終局處分，得於處
    分送達後十日之不變期間內，以書狀向司法事務官提出異議
    ；司法事務官認前項異議有理由時，應另為適當之處分；認
    異議為無理由者，應送請法院裁定之；法院認第一項之異議
    為有理由時，應為適當之裁定；認異議為無理由者，應以裁
    定駁回之，民事訴訟法第240 條之4 第1 項前段、第2 項、
    第3 項定有明文。次按訴訟終結後，法院依供擔保人之聲請
    ，通知受擔保利益人於一定期間內行使權利並向法院為行使
    權利之證明而未證明者，法院應依供擔保人之聲請，以裁定
    命返還其提存物，民事訴訟法第104 條第1 項第3 款後段定
    有明文。上開規定，於其他依法令供訴訟上之擔保者準用之
    ，並為同法第106 條所規定。再按所謂『受擔保利益人行使
    權利』係指向法院起訴或為與起訴相同效果之訴訟行為而言
    ，最高法院80年台抗字第413 號判例意旨參照。
二、本件異議意旨略以：相對人聲請鈞院98年度審聲字第359 號
    通知異議人就鈞院93年度裁全字第5959號及臺灣高等法院93
    年度抗字第3734號假扣押裁定所供擔保行使權利，並向鈞院
    為行使權利之證明，惟異議人於民國92年1 月31日即遷居國
    外，而未住居於相對人向鈞院所陳報之住居所，異議人並已
    向鈞院陳報住居國外義大利之地址，鈞院迄未將系爭行使權
    利通知送達異議人實際住居之地址，其送達並不合法。系爭
    行使權利通知既未合法送達異議人，不能謂異議人未行使權
    利。況異議人已為行使權利，相對人並未具繳納聲請返還提
    存物之裁判費。原裁定准予返還擔保金部分，不符合民事訴
    訟法第104 條第1 項第3 款後段之規定，顯非適法。為此提
    起異議，並聲明請求廢棄原裁定准予返還鈞院93年度存字第
    4071號提存事件相對人所提存之擔保金新臺幣（下同）3 萬
    元云云。
三、經查，相對人主張已撤回假扣押執行，且聲請法院通知異議
    人行使權利而未行使等情，經本院依職權調閱本院93年度裁
    全字第5959號假扣押事件、93年度存字第4071號擔保提存事
    件、98年度審聲字第359 號行使權利及臺灣高等法院93年度
    抗字第3734號假扣押卷宗查對綦詳。惟依上開98年度審聲字
    第359 號行使權利卷內資料，係將行使權利通知寄存送達於
    「臺北市○○路○ 段30號10樓」及「臺北市○○路○ 段198
    號之2 、3 樓」，然異議人於94年3 月2 日已遷出國外，有
    其個人基本資料查詢結果附卷可憑，且異議人於民事陳報行
    使權利及98年3 月26日閱卷狀已記載其住居所為「VIA ALBE
    RICO II.9,00193 ROME,ITALY」，復未見有將系爭通知寄送
    該國外地址，況縱不知異議人之國外住居所確實地址，亦應
    為國外公示送達程序，故前揭寄存送達自非適法，系爭通知
    函既未合法送達異議人，尚未生已催告行使權利之效力，核
    與民事訴訟法第104 條第1 項第3 款後段規定即有未合，原
    裁定准予返還相對人於本院93年度存字第4071號提存事件所
    提存之擔保金3 萬元部分，非無違誤，異議意旨指摘原裁定
    此部不當，求予廢棄，為有理由，應由本院將原裁定上開部
    分廢棄，並諭知如主文第2 項所示。至異議人另主張相對人
    未繳聲請裁判費，原裁判違背法令云云，惟聲請法院通知行
    使權利，本毋庸繳納裁判費，異議人此部所指容有誤會。又
    本院查無異議人向法院起訴或為與起訴相同效果之訴訟行為
    ，有本院民事紀錄科查詢表附於原裁定卷足稽，故異議人指
    稱其已行使權利云云，尚非有據，併予敘明。
四、依民事訴訟法第240 條之4 第3 項前段，裁定如主文。
中    華    民    國  100     年    1     月    31    日
                        民事第三庭法  官  林惠霞
以上正本係照原本作成。
如不服本裁定，應於送達後10日內向本院提出抗告狀，並繳納抗
告費新臺幣1,000元。
中    華    民    國   100    年    1     月    31    日
                                  書記官  陳怡如